【裁判字號】    96,交聲,985
【裁判日期】    970131
【裁判案由】    聲明異議
【裁判全文】
臺灣高雄地方法院交通事件裁定        96年度交聲字第985 號
原處分機關  高雄市政府交通局
異  議  人
即受處分人  甲○○
上列異議人即受處分人因違反道路交通管理處罰條例案件，對於
高雄市政府交通局民國96年10月22日所為之處分（原處分案號：
高市府交裁字第裁32-B00000000號）聲明異議，本院裁定如下：
    主  文
異議駁回。
    理  由
一、按汽車駕駛人轉彎時，不依標誌、標線、號誌指示者，處新
    臺幣（下同）600 元以上1,800 元以下罰鍰，道路交通管理
    處罰條例第48條第1 項第2 款定有明文。又按汽車駕駛人有
    前開第48條規定之情形者，除依該條處罰鍰外，並予記違規
    點數1 點，同條例第63條第1 項第1 款亦有明文規定。
二、本件原處分機關高雄市政府交通局係以：異議人即受處分人
    甲○○於民國93年11月12日下午2 時26分許，騎乘車號TGC-
    828 號輕型機車，由北往南方向行駛於高雄市○○區○○路
    ，於行經海專路與德民路口時，未先直行至待轉區停等紅燈
    ，待德民路由西往東方向之號誌轉為綠燈後再起步直行，反
    係沿海專路直接進入路口中心並逕行左轉德民路，而未依規
    定兩段式左轉，適舉發單位高雄市政府警察局交通大隊第7
    分隊員警乙○○及交通助理員黃國鈴於該處值勤，遂以異議
    人轉彎時不依標誌、標線、號誌指示為由，依違反道路交通
    管理處罰條例第48條第1 項第2 款之規定掣單舉發，嗣異議
    人提出申訴，經原處分機關函請舉發單位調查結果，仍認異
    議人確有前開違規行為，原處分機關乃依上開條文、違反道
    路交通管理事件統一裁罰基準及處理細則（下稱處理細則）
    第43條、第44條及第67條等規定，於96年10月22日以高市府
    交裁字第裁32-B00000000號裁決書裁處異議人罰鍰1,800 元
    ，並記違規點數1 點在案。
三、聲明異議意旨略以：異議人騎乘機車由北往南方向欲從海專
    路左轉德民路往東方向行駛時，因看到海專路之號誌為綠燈
    而德民路之號誌為紅燈，所以就騎乘至待轉區待轉，然因甫
    至待轉區○○○○○路之號誌已轉為綠燈，所以腳未著地即
    直接往德民路方向行駛，並沒有未依規定兩段式左轉云云。
    經查：
    (一)異議人於93年11月12日下午2 時26分許，騎乘車號TGC- 8
      28號輕型機車，由北往南方向行駛於高雄市○○區○○路
      ，於行經海專路與德民路口時，確實未先直行至待轉區停
      等紅燈，待德民路由西往東方向之號誌轉為綠燈後再起步
      直行，而係沿海專路直接進入路口中心並逕行左轉德民路
      ，即未依規定兩段式左轉乙情，業據證人即舉發本件交通
      違規之交通助理員黃國鈴於本院審理中結證稱：伊於93年
      11月間係任職於交通大隊第7 分隊擔任交通助理員，而於
      93年11月12日下午2 時至4 時，伊有與乙○○警員在德民
      路與海專路口執行交通違規取締，本件交通違規係由伊與
      乙○○警員共同取締，因為異議人當初於申訴時有提及伊
      等服裝不整，但當天伊等有穿制服，制服上也有臂章，故
      其所隸屬之分隊有答覆交通助理員之制式服裝與一般警員
      相同，只是沒有階級章，所以伊對本件舉發之經過印象特
      別深刻；當天伊與乙○○係站在德民路機車道，異議人係
      由北往南方向沿海專路騎乘機車，並在德民路口欲左轉往
      東行駛德民路，當時海專路是綠燈，德民路是紅燈，因為
      異議人是直接左轉德民路，沒有兩段式左轉，所以伊與乙
      ○○就一起將異議人攔檢，因為交通助理員沒有製作違規
      通知單之權限，所以就由乙○○警員製作違規通知單；當
      天並沒有異議人所述其係先行至路口待轉區準備待轉，因
      德民路恰好轉為綠燈，所以腳未著地就往德民路行駛之情
      形，當時異議人是直接左轉，並沒有至待轉區待轉；如果
      駕駛人是準備到待轉區待轉，但因為號誌已轉為綠燈，所
      以腳未著地就直接左轉，伊等不會舉發駕駛人未依規定兩
      段式左轉，因為這種情形違規沒有很明顯，伊等擔心會有
      爭議等語明確（本院卷第28至30頁參照），核與證人亦係
      本件舉發員警乙○○於本院審理中結證稱：本件交通違規
      是由伊所舉發，當時伊任職於第7 分隊，當日係在德民路
      與海專路口執行交通違規取締工作；德民路與海專路口是
      伊等取締未依規定兩段式左轉之重點區域，伊等是針對由
      海專路直接左轉德民路之機車加以取締；如果海專路之號
      誌為黃燈，因為再經過5 、6 秒德民路即將轉為綠燈，所
      以駕駛人在這種情況下直接左轉，伊等不會舉發，因為容
      易會有爭議；伊等執行勤務時均需穿著制服，制服上一定
      有臂章，且配備也要整齊，如果駕駛人對伊等之身分有疑
      義，伊等會出示證件等語情節相符（本院卷第18、19 頁
      參照），並有勤務分配表1 紙在卷可稽（本院卷第23頁參
      照）。
    (二)至異議人雖以前揭情詞置辯。惟查，異議人於前揭時、地
      確有未依規定兩段式左轉之交通違規行為，業據證人黃國
      鈴、乙○○於本院審理中結證明確，且互核相符，已如前
      述，而證人黃國鈴、乙○○雖分係舉發本件交通違規之交
      通助理員及員警，惟渠等到庭所陳述之上開舉發經過，經
      查尚無違反經驗或論理法則之處，且遍查本件卷存證據資
      料，亦無任何積極證據足以證明渠等前揭所述係虛偽不實
      ，亦無足可顯信渠等陳述不可採信之品性證據或前科證據
      存在，自不得僅因渠等分別為本件開單舉發異議人之交通
      助理員及員警，即遽予否認渠等上開證述之可信性，況渠
      等與異議人間素昧平生，並無仇隙嫌怨，而警員執行公務
      時，本身即受有行政懲處責任之監督，且渠等到庭具結作
      證，更係以刑事責任擔保渠等證言之真實性，從而，證人
      黃國鈴、乙○○於本院審理中之前揭結詞，應堪值採信確
      屬實情。是以，異議人之前揭辯詞尚無足據以為有利異議
      人之認定，本件事證明確，異議人確有於前揭時、地騎乘
      機車未依規定兩段式左轉之違規行為，足堪認定。
四、綜上所述，異議人確有於前揭時、地轉彎時不依標誌、標線
    、號誌指示之違規行為。從而，原處分機關依前揭道路交通
    管理處罰條例第48條第1 項第2 款、違反道路交通管理事件
    統一裁罰基準及處理細則第43條、第44條、第67條暨違反道
    路交通管理事件統一裁罰標準表之規定，裁處異議人罰鍰1,
    800 元，並依同條例第63條第1 項第1 款規定，併予記違規
    點數1 點，核無違誤。異議人之異議，為無理由，應予駁回
    。
據上論斷，應依道路交通案件處理辦法第19條，裁定如主文。
中    華    民    國    97   年      1    月    31    日
                  交通法庭法  官  陳振嘉
以上正本證明與原本無異。
如不服本裁定，應於收受送達後5 日內向本院提出抗告狀。
中    華    民    國    97    年    1     月    31    日
                          書記官  顏宗貝


司法院資訊處製作；財團法人民間司法改革基金會備份。
